【裁判字號】    92,易,1461
【裁判日期】    920812
【裁判案由】    詐欺
【裁判全文】
臺灣臺中地方法院刑事判決                        九十二年度易字第一四六一號
    公  訴  人  臺灣臺中地方法院檢察署檢察官
    被      告  甲○○
右列被告因詐欺案件，經檢察官提起公訴（九十一年度偵字第一六八二一號），本院
判決如左：
    主  文
甲○○共同意圖為自己不法之所有，以詐術使人將本人之物交付，處有期徒刑伍月，
如易科罰金，以參佰元折算壹日。
    事  實
一、甲○○與丙○○（業經臺灣高等法院臺中分院以九十一年度上易字第五○六號刑
    事判決判處有期徒刑六月確定）二人係朋友關係，渠二人利用於民國八十九年十
    二月初某日，與乙○○在「豐原聯誼會ＫＴＶ店」言談之機會，得知乙○○之子
    目前無業，咸認有機可趁，明知渠等未能替人介紹工作，竟欲利用此機會向乙○○訛詐款項花用，且甲○○明知丙○○並非林務局高階主管，竟與丙○○二人共
    同基於意圖為自己不法所有之犯意聯絡，於八十九年十二月三日十四、五時許，
    在「豐原聯誼會ＫＴＶ店」，由甲○○向乙○○騙稱：丙○○是林務局高階主管
    等語，丙○○亦附和而向乙○○誆稱：他那裡有兩個缺，可介紹人進去工作，臺
    中縣前縣長陳庚金係其姐夫，且林務局東勢林管處處長係其妻舅，可介紹乙○○
    之子到林務局工作，並擔任主管職位等語，要求乙○○提供其兒子之照片履歷等
    資料並支付介紹活動費以供謀職之用。乙○○不疑有他因而陷於錯誤，遂向其妹
    曾鳳喜借貸新臺幣（下同）三萬元，連同自身之二萬元，於八十九年十二月四日
    二十時三十分許，先在上址交付介紹活動費五萬元而由丙○○收受，丙○○又接
    續向乙○○騙稱至少尚需二萬元，乙○○乃再電告其妹曾鳳喜欲再借二萬元。經
    曾鳳喜發覺有異，乃先將該二萬元（合計二十張千元紙鈔）予以影印後，拿至上
    址店內交付乙○○，再由乙○○轉交丙○○親收。丙○○、甲○○接續於同月五
    日至乙○○位於臺中縣東勢鎮○○路六二八之十四號住處，向乙○○佯稱活動費
    尚有不足，甲○○並當場向丙○○表示要阿沙力一點，到底要多少活動費說清楚
    ，一次拿個夠，不要分次拿等語，嗣經討價還價要乙○○再交付五萬元活動費，
    並要乙○○於該日下午拿至「豐原聯誼會ＫＴＶ店」交付渠等收受。乙○○遂邀
    同曾鳳喜於該日下午共同前往「豐原聯誼會ＫＴＶ店」，丙○○、甲○○二人續
    向乙○○索取五萬元時，曾鳳喜原欲交付面額合計五萬元之三張支票，欲作為存
    證之用，然為丙○○二人所拒收，曾鳳喜離去後，丙○○又告訴乙○○明日會至
    乙○○住處拿取該五萬元。嗣於同月六日十四時三十分許，丙○○至乙○○住處
    取款時當場為警查獲，並經警於丙○○身上查獲乙○○前所交付之介紹活動費一
    千元幣券中之二張（號碼ＤＰ八五二七二八ＥＷ、ＤＬ九六九八八ＪＷ），而獲
    悉上情。
二、案經臺灣高等法院臺中分院移送臺灣臺中地方法院檢察署檢察官偵查起訴。
    理  由
一、訊據被告甲○○固坦承有於八十九年十二月三日下午十四、五時許在「豐原聯誼
    會ＫＴＶ店」跟丙○○與乙○○見面，及於同年十二月五日與丙○○同至乙○○
    住處吃水果乙情，惟矢口否認有何上開犯行，略辯稱：伊不曾向乙○○說丙○○
    是林務局高階主管，不知道丙○○要跟乙○○兒子介紹工作乙事，雖有到乙○○
    家，但沒有說活動費不夠，也沒有向丙○○說要拿多少活動費才夠，伊並無詐騙
    之行為，若有詐騙行為也是丙○○個人所為，與伊無關云云。惟查：
(1)、被害人乙○○於丙○○被訴詐欺一案中，於警詢中明確指稱：丙○○是以介紹我
    兒子進入林務局工作為由，條件為需要交付活動費十二萬元，我已被詐騙並交付
    七萬元，於八十九年十二月四日二十時三十分許，在豐原市○○路五六九號豐東
    聯誼會ＫＴＶ店內，共交付七萬元給丙○○，其中二十張千元大鈔就是我交給警
    方的千元鈔影印本，他是以介紹我兒子進入林務局上班，擔任主管職務為由向我
    索取錢財，而我因兒子沒有工作且關心兒子前途誤信丙○○，而將錢財交付，另
    丙○○藉故錢不夠，要我再交付活動費五萬元，因他說前任縣長陳庚金是他姐夫
    ，林管處處長是他妻舅，所以知悉丙○○有能力介紹進入林局工作，但因為要擔
    任公務人員須經國家考試，而且我妹妹有提醒事情不合邏輯有違常理，所以才將
    千元鈔的號碼影印，以防止被騙時做為證據等語；又於八十九年十二月二十九日
    偵訊中指稱：丙○○向我保證，可以介紹我兒子到林務局當正式公務人員，並說
    林務局處長是他妻舅，臺中縣前縣長陳庚金是他姐夫，跟我說完第二天，他又說
    ，雖然主管是他們的人，但禮貌上仍要送洋酒、活動費，總共向我拿了七萬元，
    在十二月四日交付七萬元後，他叫我在家等電話，結果他打電話來，說他在處長
    室，一切已安排好，我請他將電話交給處長要當面謝謝他，他就說處長不隨便接
    別人電話，就將電話掛掉等語（詳見八十九年度偵字第一九九八六號偵查卷宗訊
    問筆錄）；再於本院九十年七月三日訊問時詳細指稱：八十九年十二月三日一名
    叫做「甲○○」打電話給我，我原先在豐東聯誼社賣楊桃，甲○○打電話說要介
    紹一位丙○○給我，他在林務局上班是一個高級主管，要介紹我兒子去那裡工作
    ，十二月三日上午打電話給我，約下午二、三時，到聯誼社去和丙○○和甲○○
    見面，甲○○說丙○○是林務局的高階主管，他那邊有二個缺，可以介紹人進去
    ，他有問我兒子在做什麼，可以介紹我兒子進去工作，他說只要他安排就可以，
    他說林務局林管處處長是他的妻舅，前臺中縣長陳庚金是他的姊夫，不用考試就
    可以進去當公務員，我曾問他是否需要考試，他說不用，裡面全都是他的人，叫
    我隔天到林務局去拿表格，後來又說不要到林務局，改在豐東聯誼社，他說他很
    有誠意要介紹我兒子進去工作，薪水壹個月三萬二千五百元，十二月四日下午三
    、四時我就到聯誼社去．．．他說因為要買洋酒送給他林務局的主管，當時身上
    我帶五萬元要繳農會貸款，他說五萬元不夠，至少還需要二萬元，他和我講完之
    後，我打電話給我妹妹，我妹妹就再拿二萬元到聯誼社的門口給我．．．我當天
    就把七萬元交給丙○○（筆錄誤載為甲○○）了，他拿七萬元之後叫我先回去，
    丙○○說他要到林務局主管那裡去，我一回到家之後他就打電話給我說他人在林
    務局已經和局長說好了，我跟他說我要向局長道謝，他就說局長不隨便接人家的
    電話，後來他電話就關機了，我就一直找不到他，我到東勢丙○○經常活動的地
    帶打聽丙○○這個人，我錢給丙○○的隔天，甲○○有打電話給我說我拿給丙○○這麼多錢，會不會起疑心，我就跟他說「不會啦，他很有誠意要幫我兒子的忙
    」，他說如果不會，他要和丙○○拿表格到我家來，我要求他要帶林務局的局長
    來，到十一時的時候，甲○○和丙○○來的時候，局長並沒有來，甲○○就叫丙○○跟我說活動費不夠，乾脆直接跟我說需要多少錢，他本來說還要二十萬元，
    我跟他說我沒有這麼多錢，他後來說還需要五萬元，我就跟他們說，我湊到錢再
    通知他們，他們說叫我湊到錢拿到豐東聯誼社，我後來有和我妹妹聯絡，我妹妹
    就和我一起去，丙○○一直提醒我說不要讓甲○○知道他拿我多少錢，他說十二
    月六日要到我家拿錢，他後來還是在中午左右到我家要拿五萬元，我是在十二月
    六日就事先報警，報警之後他就被抓了，那五萬元並沒有交給他等語甚明（見本
    院九十年度易字第一九一五號訊問筆錄）；再於本院調查時到庭明確陳稱：當時
    甲○○打電話給我說，要介紹一個朋友給我認識，一見面時，甲○○他就跟我說
    丙○○是林務局的高階主管，我本來不認識丙○○，接著丙○○跟我說他那個單
    位有二個職缺，過程如起訴書所載，內容說可以介紹我兒子去工作，然後甲○○
    在旁邊附和，要活動費的人是丙○○，第二天丙○○跟我要活動費，叫我不要跟
    甲○○說，並要我拿二張照片給他，事實經過如我在丙○○的案件中的陳述等語
    （見本院九十二年五月二十九日訊問筆錄），由上揭被害人乙○○於歷次訊問中
    指訴之情節前後一致，並無瑕疵可指以觀，且共同被告丙○○於八十九年十二月
    六日為警查獲時，當場為警查獲號碼ＤＰ八五二七二八ＥＷ、ＤＬ九六九八八八
    ＪＷ之千元幣券兩張，確係被害人乙○○交予警方之二十張千元紙鈔影本中之二
    張，此有該二十張千元紙鈔影本及贓物認領保管收據一紙附於八十九年度偵字第
    一九九八六號偵查卷可稽，則被害人之指述與事實相符，至堪憑信，足見被告甲○○確有與丙○○共同詐騙被害人乙○○之事實。
(2)、證人即被害人乙○○之妹曾鳳喜於丙○○被訴詐欺一案中於臺灣高等法院臺中分
    院調查時到庭證稱：八十九年十二月三日乙○○向我拿三萬元，要去繳農會貸款
    ，我是作水果批發生意，身上有現金直接拿給他，我姐姐告訴我說他在豐東聯誼
    社認識兩位朋友，他們非常關心他小孩的工作和前途，當時並沒有說出他們的名
    字，但有說其中一位是林務局的高階主管，關係良好，陳庚金是他的姊夫，林管
    處長是他的妻舅，我告訴姐姐別傻了，因為公務員是要經過國家的考試才能任用
    ，你說的不合邏輯，但是姐姐告訴我說其中一個是他朋友的同學，第二天十二月
    四日下午以後的事情，姐姐又要跟我拿二萬元，我問他你要錢做什麼？姐姐告訴
    我說他在ＫＴＶ認識的那兩位朋友要介紹他的兒子到林務局當正式的公務員，月
    薪三萬五千元，我跟姐姐說這是不可能的事，這絕對是個騙局，我不給姐姐錢，
    在電話中雙方講的有點緊張對立，不給姐姐錢，傷姊妹情誼，要給我又知道那是
    個騙局，電話掛斷之後，我就打電話給警官涂昆山先生，他住在我家附近，他告
    訴我說那是騙局，絕對不可能，我問他如果不給姐姐錢，會傷姊妹的和氣，我問
    他怎麼辦，他告訴我說可以先把錢影印起來當證據，然後我就把錢影印起來，再
    把錢拿到豐東聯誼社交給我姐姐，並告訴我姐姐如果一定要給，就要把我給你的
    錢交給對方，但是我沒有告訴姐姐我有把鈔票影印起來，然後我就離開了，第二
    天姐姐又打電話給我，他氣急敗壞的告訴我說他有查訪與被告（即丙○○）關係
    密切的人，那個人告訴他被告前科累累，我跟姐姐說你不用緊張，如果對方有再
    打電話給你的話，你要通知我，因為不知道對方的姓名、地址，十二月五日下午
    以後，姐姐又跟我講對方又約他到豐東聯誼社，然後我就與姐姐一起去，當時在
    場的人有被告、甲○○、姐姐與我，豐東聯誼社的ＫＴＶ是開放式的唱歌，我有
    聽到甲○○一直強調，丙○○是林務局的高階主管，丙○○也是一直這樣講，我
    覺得他們是在唱雙簧，甲○○先生有說看要多少的活動費用，一次拿個夠，不要
    零零星星的拿，然後丙○○叫姐姐進去包廂，我跟著去，包廂裡面沒有人，丙○○跟姐姐要五萬元，姐姐說他身上沒有錢，我想說你要錢我就給你，我就從皮包
    裡面拿出三張支票，金額分別是一萬五千元、一萬五千元、二萬元，丙○○說活
    動費要現金不要支票，然後丙○○一直告訴我他是高階主管，因為他不收我的支
    票，所以我就離開了，我給他支票的目的是要知道支票的流向，出了包廂之後，
    我有談到支票的事情，甲○○也說活動費不能用支票要用現金，後來我就回家了
    ，十二月六日姐姐打電話給我，說丙○○要到家裡取款五萬元，我就去姐姐家裡
    ，帶著姐姐到警察局去報案，姐姐說那個人叫做蘇三本，但別人說他叫丙○○，
    警察就拿出口卡讓姐姐指認，結果就是丙○○，警察一直說又是他又是他，我有
    拿出影印的鈔票交給警察，然後我就帶警察到我姐姐家，四個警察在我姐姐的家
    客廳，我姐姐家的落地窗玻璃是深色的，外面看不到裡面，然後丙○○就騎機車
    到我姐姐家門口，警察看到他就衝出去，說丙○○你要做什麼，警察從丙○○的
    身上扣到二張原來已經影印的壹仟元紙鈔等語明確（見臺灣高等法院臺中分院九
    十一年度上易字第五○六號九十一年四月四日調查筆錄），核與上揭被害人乙○○指述之情節相符，且該案證人蘇嚴菊英、證人即本案被告甲○○亦證實證人曾
    鳳喜當時有在豐東聯誼社，是證人曾鳳喜所證自足憑採，依其證言以觀，被告甲○○參與丙○○詐騙乙○○乙事當係真實。
(3)、再證人即查獲本案之員警陳信雄於丙○○被訴詐欺一案中於臺灣高等法院臺中分
    院調查時到庭證稱：（查獲丙○○之經過情形如何？）是乙○○、曾鳳喜到派出
    所報案，說有人要幫乙○○的兒子介紹工作，但是向他要錢，所以他覺得懷疑有
    可能是被騙，又說丙○○有跟他約好要到他家去拿錢，希望我們警方能夠配合處
    理，當天我們同事有三個人一起去乙○○他家的廚房等候丙○○前來，後來乙○○看到丙○○來了，就趕快跑進來告訴我們說丙○○已經來了，我們就趕快出去
    到房子外面，我們先向丙○○說是否能夠將身分證拿給我們看，也請他拿身上的
    千元鈔票出來讓我們看，因為被害人報案的時候，有將二十張影印的千元鈔票給
    我們，丙○○自己將身上的千元鈔票二張拿出來，我們沒有對他搜身，等丙○○
    拿出千元鈔票來時，我們才再拿影印的千元鈔票核對，發現他身上的錢與影印的
    千元鈔號碼相同；（被告辯稱：他身上那二千元是當時才由曾鳳喜硬塞入他的口
    袋而被你們查獲，是否如此？）我沒有看到。我們出去時，被告的機車已經停好
    了，也沒有看到曾鳳喜有將錢塞入被告的口袋、（你有沒有問被告到那裡做什麼
    ？）有的，他說他與乙○○約好的，要來談事情等語屬實（見臺灣高等法院臺中
    分院九十一年度上易字第五○六號九十一年四月二十六日調查筆錄），亦可佐證
    上揭被害人乙○○之指述及證人曾鳳喜之部分證述內容確係為真。
(4)、被告甲○○於丙○○被訴詐欺一案中於臺灣高等法院臺中分院調查時到庭證稱：
    （你知不知道被告要替乙○○的兒子介紹到林務局去工作，並擔任主管工作的事
    情？）是在第二次乙○○請客的時候說的（也是在聯誼會），被告（即丙○○）
    說要介紹乙○○的兒子去工作．．．，（對證人曾鳳喜所言有何意見？）丙○○
    有和乙○○到ＫＴＶ的包廂講話，曾鳳喜有在場，但是我沒有提到要活動費的事
    情等語；而共犯丙○○於該案調查時亦到庭供稱：是我和乙○○說我可以介紹他
    兒子到林務局工作等語（以上見臺灣高等法院臺中分院九十一年度上易字第五○
    六號九十一年四月四日調查筆錄），是由被告甲○○與共犯丙○○之供詞以觀，
    其二人亦自承確有欲幫被害人乙○○兒子介紹工作乙事，堪以佐證被害人乙○○
    、證人曾鳳喜指證被告甲○○與共犯丙○○向乙○○詐騙錢財乙事當係真實。另
    於丙○○被訴詐欺一案在臺灣高等法院臺中分院調查時，證人蘇嚴菊英經與甲○○隔離訊問後證稱：（有沒有看過甲○○到乙○○家裡？）有的，他是與丙○○
    一起去的，他們那一天是要去與乙○○談論紅包（活動費）的籌碼，當時乙○○
    有沒有給錢我不知道，但是甲○○確實有去過乙○○家，當天丙○○說籌碼需要
    二十萬元，而乙○○說他沒有那麼多錢，他們二人在討價還價的時候，甲○○就
    對丙○○說要阿沙力一點，要多少就一次說清楚，看是要十萬或是五萬一次講清
    楚等語，待點呼甲○○入庭後訊以：（你是否有去過乙○○家裡？），甲○○先
    則答稱：沒有，嗣經提示蘇嚴菊英證述部分之筆錄並告以要旨後，甲○○始改稱
    ：我有一次在大雪山林業公司門口，由蘇嚴菊英帶我去一個人的家裡，但是那是
    誰家我不知道，到達的時候，乙○○有在場，但丙○○沒有來，當天是她們請我
    吃楊桃，時間我不記得等語，是由該案中被告甲○○初則否認，再則避重就輕之
    陳述過程以觀，足見其畏罪情虛之情；而證人蘇嚴菊英當場聽聞見甲○○避重就
    輕之陳述後，即進一步證稱：丙○○、甲○○要到乙○○家裡，他們二人不知道
    乙○○的家，他們二人打電話過來，乙○○要照顧孫子，拜託我到大雪山林業管
    理處門口前，帶他二人到乙○○的家裡等語（以上見臺灣高等法院臺中分院九十
    一年度上易字第五○六號九十一年四月二十六日調查筆錄）；且甲○○自承與蘇
    嚴菊英並無恩怨，則證人蘇嚴菊英當無設詞誣攀甲○○之理！再衡諸常情，於共
    犯丙○○自稱係林務局高階主管時，被告甲○○若未加附和，被害人乙○○如何
    能輕易相信其言？足徵被告甲○○確有與被告丙○○共同對被害人行騙之實，被
    告甲○○前開辯稱否認與丙○○共同對被害人乙○○行騙云云，顯係事後圖卸刑
    責之詞，要無足採，被告甲○○之犯行至堪認定。
二、核被告甲○○所為，係犯刑法第三百三十九條第一項之詐欺取財罪，其與丙○○
    間有犯意聯絡及行為分擔，為共同正犯。其先後數次向被害人乙○○訛詐款項，
    係於密切接近之時地實施，侵害同一之法益，為接續犯，屬包括之一罪。爰審酌
    被告甲○○利用被害人乙○○為子女覓求工作之機會，蓄意騙取金錢花用，犯罪
    所得及損害非輕，犯罪後猶設詞圖卸刑責，將責任全部推予共犯丙○○，未見悔
    意，態度非屬良好及其犯罪之動機、目的、手段等一切情狀，量處如主文所示之
    刑，並諭知易科罰金之折算標準（被告行為後刑法第四十一條業於九十年一月十
    日修正公布，同年月十二日生效，犯最重本刑為五年以下有期徒刑以下刑之罪而
    受六個月以下有期徒刑或拘役之宣告，因身體、教育、職業、家庭之關係或其他
    正當理由，執行顯有困難者，得易科罰金。比較新舊法適用之結果，以新法有利
    被告，爰併依刑法第二條第一項前段規定，適用有利被告之修正後刑法第四十一
    條第一項前段之規定，附此敘明）。
據上論斷，應依刑事訴訟法第二百九十九條第一項前段，刑法第二條第一項前段、第
二十八條、第三百三十九條第一項、修正後第四十一條第一項前段，罰金罰鍰提高標
準條例第一條前段、第二條，判決如主文。
本案經檢察官張富慶到庭執行職務。
中      華      民      國    九十二    年      八      月     十二     日
                              臺灣臺中地方法院刑事第六庭
                                  審判長法  官 唐  光  義
                                        法  官 許  旭  聖
                                        法  官 洪  堯  讚
右正本證明與原本無異。
如不服本判決，應於判決送達後十日內向本院提出上訴狀，上訴於臺灣高等法院臺中
分院( 須附繕本 )。
                                        書  記  官
中      華      民      國    九十二    年    八      月     十二     日
附錄論罪科刑法條
中華民國刑法第三百三十九條第一項
意圖為自己或第三人不法之所有，以詐術使人將本人或第三人之物交付者，處五年以
下有期徒刑、拘役或科或併科一千元以下罰金。


司法院資訊處製作；財團法人民間司法改革基金會備份。
